【裁判字號】    97,交聲更,10
【裁判日期】    970530
【裁判案由】    違反道路交通管理處罰條例聲明異議
【裁判全文】
臺灣桃園地方法院交通事件裁定        97年度交聲更字第10號
原處分機關  臺北市交通事件裁決所
異  議  人  甲○○
即受處分人
上列異議人即受處分人因違反道路交通管理處罰條例事件，對臺
北市交通事件裁決所民國96年5 月21日北市裁三字第裁22-A3L02
1547號違反道路交通管理事件裁決書所為之處分聲明異議，經本
院於96年12月4 日以96年度交聲字第369 號裁定異議駁回，異議
人不服提起抗告，嗣經臺灣高等法院於97年3 月28日以97年度交
抗字第22號裁定撤銷發回，本院更為裁定如下：
    主  文
原處分撤銷。
甲○○不罰。
    理  由
一、聲明異議意旨略以：如附件異議狀所載。
二、查原處分機關固以異議人即受處分人甲○○於民國96年3 月
    10日14時7 分許，將其所有車牌號碼6453-DM 號自用小客車
    ，在臺北市○○○路與長沙街2 段路口上「身心障礙專用停
    車格」內違規停車，經臺北市政府警察局交通警察大隊警員
    逕行舉發「於身心障礙專用停車位違規停車」，並填製北市
    警交大字第A3L021547 號舉發違反道路交通管理事件通知單
    ，異議人不服於96年4 月10日向臺北市交通事件裁決所提出
    申訴，經原處分機關函請舉發單位調查結果，仍認異議人有
    上開違規行為，原處分機關乃依道路交通管理處罰條例第56
    條第1 項第10款之規定，裁處異議人罰鍰新臺幣（下同）1,
    200 元。
三、按犯罪事實應依證據認定之，無證據不得推定其犯罪事實；
    又不能證明被告犯罪或其行為不罰者，應諭知無罪之判決，
    刑事訴訟法第154 條、第301 條第1 項分別定有明文。次按
    認定不利於被告之事實，須依積極證據，苟積極證據不足為
    不利於被告事實之認定時，即應為有利於被告之認定，更不
    必有何有利之證據；且事實之認定，應憑證據，如未能發現
    相當證據，或證據不足以證明，自不能以推測或擬制之方法
    ，以為裁判基礎；而認定犯罪事實所憑證據，雖不以直接證
    據為限，間接證據亦包括在內；然而無論直接或間接證據，
    其為訴訟上之證明，須於通常一般之人均不致有所懷疑，而
    得確信其為真實之程度者，始得據為有罪之認定，若其關於
    被告是否犯罪之證明未能達此程度，而有合理性懷疑之存在
    ，致使無從形成有罪之確信，根據「罪證有疑，利於被告」
    之證據法則，即不得遽為不利被告之認定，亦分別有最高法
    院30年上字第816 號、40年台上字第86號、76年台上字第49
    86號等判例可資參照。而依道路交通管理處罰條例第89條規
    定，法院受理有關交通事件，準用刑事訴訟法之規定，前開
    規定自得適用於本件聲明異議案件。
四、次按汽車駕駛人停車時，於身心障礙專用停車位違規停車，
    處新臺幣600 元以上1200元以下罰鍰，第1 項第10款應以最
    高額處罰之，道路交通管理處罰條例第56條第1 項第10款、
    第4 項定有明文；又汽車停車時，在設有殘障者專用停車標
    誌處所，非殘障用車不得停放，道路交通安全規則第112 條
    第1 項第5 款亦定有明文；再公共停車場應保留2%比例做為
    身心障礙者專用停車位，車位未滿50個之公共停車場，至少
    應保留1 個身心障礙者專用停車位。非領有專用停車位識別
    證明之身心障礙者或其家屬，不得違規佔用，身心障礙者保
    護法第48條第1 項復規定甚明。是道路交通管理處罰條例第
    56條第1 項第10款規定之於身心障礙專用停車位「違規停車
    」，其所謂之「違規停車」，依身心障礙者保護法第48條第
    1 項、道路交通安全規則第112 條第1 項第5 款之規定，當
    係指非領有專用停車位識別證明之身心障礙者或其家屬佔用
    身心障礙者專用停車位，或非殘障用車在設有殘障者專用停
    車標誌處所停車者而言。且按道路交通管理處罰條例第56條
    第1 項第10款，係於90年1 月17日增訂，其立法目的，乃落
    實保障身心障礙者之停車權益，亦即為避免不具身心障礙身
    分之人，擅用專為殘障者設置之停車位而侵害身心障礙者應
    有之停車權利，此亦道路交通管理處罰條例第56條第4 項規
    定於身心障礙專用停車位違規停車者，以該條第1 項最高額
    罰鍰處罰之目的，是有關法規解釋，除文字解釋外，尚有立
    法意旨解釋，有關上開條款所謂之「違規停車」，觀其立法
    理由，係為落實保障身心障礙者之停車權益，況依身心障礙
    者保護法第48條第1 項、道路交通安全規則第112 條第1 項
    第5 款之規定，自以真正侵害身心障礙者停車權益之違規行
    為為限。經查：
  (一)本件異議人即受處分人甲○○領有身心障礙者專用停車位識
    別證且當天係由異議人使用等情，業據異議人於本院調查時
    陳明在卷，並提出身心障礙者專用停車位識別證影本為證，
    又異議人已陳明其自用小客車於前揭之時日停放於臺北市○
    ○○路與長沙街2 段口之殘障停車格內，於下車前有將「專
    用停車位識別證」置於前擋風玻璃下，惟其所有之自用小客
    車遭他車輛撞擊後，致使該識別證掉落在副駕駛座下面，遂
    被視為未放置識別證而遭拖吊，其趕至重慶保管場後，發現
    識別證確實掉落在車內地板，於未開啟車門前，隨即請保管
    場承辦人員當面檢查有無放置該識別證等情，復核與證人蔡
    素嬌於本院調查時所證：96年3 月10日14時許，異議人有開
    車載伊去臺北市○○街附近處理事情，並將車子停在西寧南
    路上，大概不到半小時的時間，回來的時候車子已經被拖吊
    了，到拖吊場時，因為停車時有放殘障專用停車位識別證，
    但是證件掉在副駕駛座的地板上，伊就去請櫃臺小姐來看，
    櫃臺小姐卻說只要填制式聲請書即可，並未跟伊一起去看證
    件有無掉在車內等語相符，雖證人蔡素嬌係異議人之友人，
    惟其既已具結作證，如有虛偽之證述，自須負偽證之責，證
    人蔡素嬌之所證既無事證足以證明其有虛偽之情事，其所述
    又具體，且與異議人所述相合，應堪信實。基此，異議人既
    領有身心障礙者專用停車位識別證，則其於上開時地將系爭
    自用小客車停放於前揭身心障礙者專用停車位上，依前揭法
    文之說明，尚難認與身心障礙者保護法第48條第1 項規定設
    置殘障停車位之初衷有違，縱認異議人於停車之時因故疏未
    按規定置放專用停車位識別證於擋風玻璃明顯處，而有違身
    心障礙者專用停車位設置管理辦法第9 條規定，致執勤員警
    無法當場查認系爭車輛是否具有使用專用停車位之相關資格
    ，而逕予舉發，惟專用停車位識別證之置放僅係供他人或執
    法者辨識使用身心障礙者專用停車位之人是否有權使用之方
    法之一，縱身心障礙者有疏未將專用停車位識別證置放於車
    內以供辨識之情形，究非當然等同該身心障礙者即無權利使
    用身心障礙者專用停車位。且異議人嗣後已提出證件證明其
    領有專用停車位識別證，並當日係由其使用，則異議人前揭
    停放車輛於身心障礙者專用停車位之舉，當屬身心障礙之人
    使用專為其等設置之停車位，而非不具殘障身分之人擅用專
    用停車位侵害身障者停車權益，客觀上並無違背增訂道路交
    通管理處罰條例第56條第1 項第10款「保障身心障礙者停車
    權益」之立法目的，則其所停放之車輛即難認係非殘障用車
    或非領有專用停車位識別證明之人而違規在身心障礙專用停
    車位停車甚明。
  (二)至證人即舉發員警劉建邦於本院調查時雖證稱當時該車是停
    在身心障礙停車格，舉發當時伊沒有發現異議人有放置身心
    障礙停車證，伊有檢查該車的駕駛座或副駕駛座，都沒有發
    現證件有掉落在車內，伊沒有注意到異議人所有之自用小客
    車有遭撞擊的痕跡，但是異議人所有之自用小客車與前後停
    放之車輛，均有相當的間隔距離等語（見本院96年度交聲字
    第369 號卷附96年10月18日筆錄），然證人劉建邦係證稱沒
    有發現證件有掉落在車內，而觀諸卷附之照片，亦確無從清
    楚看出前揭車子之副駕駛座下面有無掉落之識別證，且充其
    量僅能呈現車輛靜止之狀態，更無法看出該車是否先前即因
    受他車輕擦撞雖無受損惟致車內識別證掉落之動態結果，是
    尚難依證人劉建邦前揭證述，即遽認異議人及證人蔡素嬌前
    揭所述之識別證掉落在副駕駛座下面之情不實，而為不利異
    議人之認定。
  (三)綜上所述，本件異議人甲○○既係領有身心障礙者專用停車
    位識別證之人，則其於上開時地將系爭自用小客車停放於前
    揭身心障礙者專用停車位上，自屬身心障礙之人使用專為其
    等設置之停車位，而非不具殘障身分之人擅用專用停車位侵
    害身障者停車權益之行為，客觀上並無違背道路交通管理處
    罰條例第56條第1 項第10款規定，乃原處分機關未予詳查，
    認定異議人有在身心障礙專用停車格內違規停車之行為，逕
    以道路交通管理處罰條例第56條第1 項第10款規定裁處異議
    人罰鍰，尚有未洽。異議人據此聲明異議，指摘原處分不當
    ，為有理由，自應由本院將原處分撤銷，並諭知異議人甲○
    ○不罰。
五、依道路交通管理處罰條例第87條第2 項、道路交通案件處理
    辦法第20條前段，裁定如主文。
中    華    民    國    97    年    5     月    30    日
                        交通法庭法  官  林惠霞
以上正本證明與原本無異。
如不服本裁定，應於裁定送達後5日內向本院提出抗告狀。
                                書記官  陳恩如
中    華    民    國    97    年    5     月    30    日


司法院資訊處製作；財團法人民間司法改革基金會備份。
